【裁判字號】    92,交易,186
【裁判日期】    921001
【裁判案由】    過失傷害
【裁判全文】
臺灣桃園地方法院刑事判決                        九十二年度交易字第一八六號
    公  訴  人  臺灣桃園地方法院檢察署檢察官
    被      告  乙○○
    選任辯護人  巫宗翰律師
                江仁俊律師
右列被告因過失致傷案件，經檢察官提起公訴（九十一年度調偵字第五三六號），本
院判決如左：
    主  文
乙○○無罪。
    理  由
一、公訴意旨略以：被告乙○○為東發機電工程行之水電工，平日駕駛自小貨車裝載
    材料，於民國九十一年五月二日晚間，其駕駛車牌號碼ＣＥ－七三八○號之自用
    小貨車沿桃園縣大溪鎮○○路之內側車道往石門水庫方向行駛，同日晚間九時三
    十五分許，行經康莊路三二二號前時，本應隨時注意車前狀況，而依當時天晴、
    光線為夜間有照明、路面狀態乾燥且無缺陷、無障礙物而視距良好等情形，並無
    不能注意之情事，竟疏未注意車前狀況，適同向在前於外側車道騎乘腳踏車之甲
    ○○，亦疏未注意安全距離並讓直行車先行，即逕行變換行向駛入快車道，二車
    發生碰撞，致甲○○人車倒地並受有頭部外傷併腦震盪、右側顱內出血、腰部挫
    傷及右肘、背部、右膝、右足多處擦傷等傷害，因認被告涉有刑法第二百八十四
    條第二項前段之業務過失致傷（註：原起訴罪名為同法條第一項前段之過失致傷
    罪，公訴檢察官嗣於本院審理時變更起訴法條）罪嫌。
二、按參與交通行為之一方，遵守交通法規秩序，得信賴同時參與交通行為之對方或
    其他人，亦必會遵守交通法規秩序，不致有違反交通法規秩序之行為發生，因此
    其對於對方或其他人因違反交通法規秩序之行為所導致之危險結果，即無注意防
    免之義務，從而得以免負過失責任，此即所謂「信賴原則」。故汽車駕駛人對於
    不可知之他方違反交通法規秩序行為所導致之危險結果，並無預防之義務，如其
    對於該他方所肇致之危險結果，並無充足時間可採取適當措施以避免交通事故危
    險之發生，期其防免該交通事故危險之發生，即無期待可能性，自難認有過失。
    又按不能證明被告犯罪者，應諭知無罪之判決，刑事訴訟法第三百零一條第一項
    亦有明文。
三、本件公訴人認被告涉有過失致傷之犯行，無非係以告訴人甲○○之指訴、被告有
    無煞停動作已無從查明、被告所駕自小貨車之右側方向燈破損脫落、方向燈上方
    板金凹陷、右側擋風玻璃上有碰撞痕，足見本件係被告駕車自後方追撞告訴人所
    騎乘之腳踏車、被告若已注意及車前狀況，當可以煞停、減速之方式閃躲，豈有
    直接撞擊將告訴人所騎乘之腳踏車推行一段距離之可能等為據。訊之被告堅決否
    認有過失致傷之犯行，辯稱：伊斯時駕車行駛於內側車道，告訴人原本騎乘腳踏
    車於其右前方行駛於外線車道，在伊車接近告訴人腳踏車距離約二、三公尺時，
    告訴人忽然左轉侵入其車道（內側車道）內，伊見狀立即打方向盤左轉並踩煞車
    ，然伊車右前角還是碰撞到告訴人之腳踏車等語。經查：
（一）本件事故發生後，告訴人所攜帶之媽祖令旗及其餘二車因碰撞所產生之散落物
      ，均掉落於被告車所行駛之內側車道上，告訴人騎乘之腳踏車亦係倒停於被告
      車所行駛之內側車道內，腳踏車之刮地痕起點位在內側車道內（靠近分向限制
      線），呈往前直刮狀，而被告所駕車輛則已偏離其原所行駛之內側車道向左前
      方駛入對向車道，最後停止於對向車道之內、外車道中間乙節，有卷附道路交
      通事故調查報告表及現場照片附卷可稽（見偵卷第九頁至第十二頁），足見本
      件車禍事故二車碰撞地點，係在被告車所行駛之內側車道內。又告訴人自警訊
      、偵訊迄至本院訊問時均係陳稱：伊是騎乘腳踏車於外側車道上等語（見偵卷
      第六頁背面、第十八頁），惟二車竟在被告車所行駛之內側車道發生碰撞；參
      以，告訴人自承距前開肇事地約五十公尺處前方巷口左轉即可達其住處（桃園
      縣大溪鎮○○路三七七巷三一弄五號）之事實（見本院九十二年四月二十二日
      訊問筆錄）；再斟諸告訴人雖自稱伊並未將腳踏車騎入內側車道，而是伊腳踏
      車後方遭被告追撞云云，惟觀諸卷附照片，告訴人之腳踏車後方完好無缺，而
      腳踏車前菜籃則係變形、置於腳踏車前端龍骨處之幼童座椅亦破損等情（見偵
      卷第二十三頁至第二十八頁之腳踏車照片），依上情參互以觀，堪認被告所辯
      ：告訴人原本騎乘腳踏車於其右前方行駛於外線車道，在伊車接近告訴人腳踏
      車距離約二、三公尺時，告訴人斯時忽然左轉進入內側車道乙節應屬實在。
（二）被告車之最後停止位置已偏離其原所行駛之內側車道，且向其左前方進入對向
      車道而停止於對向車道之內、外車道中間之情，已如前述，再佐以本件事故發
      生後，被告車之受損部位，係其車右前方向燈破裂、右前方向燈上方板金凹損
      、右前方向燈更上方之擋風玻璃一小處（靠近副駕駛座車門框旁）有撞裂痕等
      情，（此有現場照片多幀附卷可佐，見偵卷第十頁至第十二頁、第二十七頁背
      面、第二十八頁背面），堪認被告斯時駕車見告訴人之腳踏車駛入其車道，已
      極力向左閃避，甚至不顧危險駛入對向車道內，惟仍閃避不及，其車頭右前角
      處仍與告訴人之腳踏車車頭發生碰撞，公訴意旨謂被告未作閃避煞停之動作，
      顯有誤會。
（三）本件事故發生前，告訴人騎乘腳踏車行駛於被告右前方之外側車道上，其腳踏
      車之行向，固屬被告應注意之車前狀況，惟徵之前述，告訴人之腳踏車於被告
      車接近至二、三公尺時，竟冒然駛入被告車所行駛之車道內，被告依前述「信
      賴原則」原得信賴同時參與交通行為之對方（即告訴人），亦必會遵守交通法
      規秩序，不致有違反交通法規秩序之行為發生，惟告訴人在被告車前二、三公
      尺處之冒然變換車道的違反交通法規秩序行為，顯然超出被告所可預期，且依
      汽車行駛距離及反應距離一覽表所示，車速在時速約五十公里左右之速度下，
      駕駛人之反應距離約十．四０公尺，告訴人在被告所駕車前方二、三公尺處，
      忽然駛入被告車道，衡情，被告顯無充足時間可採取適當措施以避免交通事故
      危險之發生，況被告亦已極力向左閃避（甚至駛入對向車道），顯已盡最大之
      注意義務採取必要的避煞措施，是本件對被告實無期待可能性，自難其認有過
      失。
（四）告訴人雖曾於本院訊問時主張肇事處之時速限制為四十公里，並提出其打電話
      向南雅派出所警員詢問之電話錄音記錄為證，惟該電話錄音記錄非但問答內容
      不明確，且無證據能力。經本院會同告訴人、被告、辯護人、本案承辦警員等
      人至肇事現場履勘，該肇事地點兩旁商店林立、並有天主教堂，應屬市區道路
      （本件事故發生時間係在九十一年五月二日，依九十年五月三十日修正後之道
      路交通安全規則第九十三條第第一項第一款之規定，在市區道路時速限制為五
      十公里），且距該事故發生處最近之速限標誌亦標示速限為五十公里等情，有
      本院九十二年六月三十日勘驗筆錄、勘驗照片六幀附卷可稽，而告訴人、被告
      、辯護人等於現場勘驗時，對於該處速限應為五十公里乙節，亦均不爭執，是
      被告供稱其斯時之行車速度為五十公里左右乙節，並無超速，附此敘明。
（五）綜上，本院認告訴人冒然左轉侵入被告車道內之危險駕駛行為，使被告無充足
      反應時間以採取避煞措施，且被告已極力向左偏駛仍撞及告訴人之腳踏車，此
      情形衡諸一般客觀常情，對被告而言，實屬無期待可能而不具可責性，尚難對
      被告課以業務過失致傷之罪責。此外，復查無其他積極證據足證被告有公訴意
      旨所指之犯行，自不能證明其犯罪，應對其為無罪判決之諭知。
據上論斷，應依刑事訴訟法第三百零一條第一項，判決如主文。
本案經檢察官林秀敏到庭執行職務
中        華        民        國    九十二    年     十    月    一    日
                                  臺灣桃園地方法院刑事第八庭
                                      審判長法  官   林恆吉
                                            法  官   陳彥宏
                                            法  官   林曉芳
右正本證明與原本無異。
如不服本判決，應於判決送達後十日內向本院提出上訴狀( 應附繕本 )，上訴於
臺灣高等法院。
                                            書記官   賴朱梅
中        華        民        國    九十二    年     十    月    二    日


司法院資訊處製作；財團法人民間司法改革基金會備份。
